臺灣高雄地方法院刑事判決　　　　　　　　　　　　　九十三年度訴字第二六號
　　公　訴　人　臺灣高雄地方法院檢察署檢察官
　　被　　　告　乙○○
右被告因偽造文書等案件，經檢察官聲請以簡易判決處刑（九十二年度核退偵字第九
五號），暨聲請併案審理（九十三年度偵字第五九○五號），本院認不應以簡易判決
處刑，改依通常程序審理，嗣因被告就被訴事實為有罪之陳述，本院並聽取當事人之
意見後，改依簡式審判程序進行，判決如左：
    主  文
乙○○連續行使偽造私文書，足以生損害於他人，處有期徒刑陸月，如易科罰金，以
佰元折算壹日。如附表二所示簽帳單中之銀行收執聯上「甲○○」署名拾肆枚、如
附表二所示偽造簽帳單中之顧客收執聯拾肆紙，均沒收。
    事  實
一、乙○○係甲○○雇用之鐘點幫傭，每週一次定期至甲○○位於高雄市○○區○○
    路八十巷三七號二樓住處打掃，因而得知甲○○所有之信用卡置放處所，竟為圖
    自己使用，於民國九十二年九月十八日十六時許，趁打掃甲○○上開住處無人在
    家之際，徒手拿取甲○○所有置放於住處臥室抽屜內如附表一所示之信用卡三枚
    ，得手後，並基於行使偽造私文書及意圖為自己不法所有與詐欺取財之概括犯意
    ，持前開三枚信用卡，連續於附表二所示之時間，自行偽冒為真正持卡人，前往
    位於高雄市三民區○○○路一一○號之「歐禮洋行」、高雄市苓雅區○○○路十
    一巷四一號之「展辛商行」，及高雄市不詳地點之「震旦通訊行」消費，並向上
    開商店不知情之店員黃文全、邱志明、羅錦紋佯稱其係真正持卡人，而購買如附
    表二所示之物品，並交付各該信用卡予店員，致使上開店員陷於錯誤，誤以為乙
    ○○為真正之持卡人，而分別交付予乙○○所購買之物品，乙○○並在如附表二
    所示之信用卡簽帳單上，以複寫方式，偽造「甲○○」簽名（均一式二聯，一聯
    交乙○○收執，另一聯交各該銀行收執），表示已收受各該特約商店交付之物品
    ，並將各該簽帳單其中一聯交予店員收執而行使之，共計詐得價值相當於新台幣
    （下同）十一萬九千四百七十五元之商品，均足生損害於「甲○○」、特約商店
    及發卡銀行對信用卡管理之正確性。乙○○於使用過如附表一編號一、二所示之
    二枚信用卡後，於同年十月初某日，乃將該二枚信用卡放回甲○○住處原置放之
    臥室抽屜內，嗣於九十二年十月五日上午十一時三十分許，乙○○攜帶上開甲○
    ○所有如附表一編號三所示之信用卡前往「歐禮洋行」選購商品時，為警查獲，
    並扣得如附表一編號三所示之信用卡一枚（業由甲○○領回），另經乙○○同意
    至其位於高雄市○○區○○路二六號之住處搜索，並扣得乙○○所有如附表二編
    號一至四號、編號六、十一、十三號所示之簽帳單共七紙，及「展辛商行」之統
    一發票二紙，始悉上情。
二、案經高雄市政府警察局移送臺灣高雄地方法院檢察署檢察官偵查起訴暨國泰世華
    商業銀行股份有限公司訴由臺灣高雄地方法院檢察署檢察官聲請併案審理。
    理  由
一、本件被告乙○○所犯係死刑、無期徒刑、最輕本刑為三年以上有期徒刑以外之罪
    ，其於準備程序中就被訴事實為有罪之陳述，經法官告知簡式審判程序之旨，並
    聽取公訴人及被告之意見後，經本院裁定由受命法官獨任進行簡式審判程序，合
    先敘明。
二、訊據被告乙○○對其於右揭時、地，拿取告訴人甲○○所有之信用卡三枚後，持
    之向附表二所示之特約商店消費，並於簽帳單上偽造「甲○○」署名，而分別取
    得如附表二所示之財物之事實，於警詢、偵查中及本院審理時均坦承不諱，核與
    告訴人甲○○指訴曾僱用被告於家中從事清掃幫傭工作及其所有之信用卡三枚失
    竊後，遭人盜刷如附表二所示之金額之情節，及證人即「歐禮洋行」、「展辛商
    行」、「震旦通訊行」店員黃文全、邱志明、黃麗君於警詢時證述有關被告確曾
    持信用卡至各該特約商店購買菸酒、烏龍茶、手機之情節，大致相符；另被告確
    有盜刷如附表二所示之交易金額，並於簽帳單上偽造「甲○○」署名之事實，亦
    有台灣企銀信用卡一枚、中興銀行、國泰銀行、台灣中小企銀信用卡戶－甲○○
    遭盜刷明細表共三紙、如附表二所示交易之簽帳單影本、展辛商行統一發票二紙
    、中興銀行國際信用卡繳款通知書等在卷可憑，足見被告上開自白核與事實相符
    ，應堪採信。綜上所述，本件事證明確，被告犯行，洵堪認定。
三、按信用卡簽帳單，係持卡人向特約商店消費後，簽署持卡人之姓名，由特約商店
    將第一聯交持卡人收執，第二、三聯則由特約商店取回，再由特約商店將之交與
    收單機構存查，資以向發卡銀行請款。該簽帳單由持卡人簽名，即表示持卡人同
    意依據其與發卡銀行間之約定，對其所購物品或接受服務，均應按簽帳單之消費
    金額，付款與發卡銀行。故持卡人於簽帳單簽名，係對所簽金額負擔付款之義務
    ，性質上屬消費付款契約書，亦為私文書（最高法院九十年度台上字第六八九八
    號判決參照）。故核：(1)被告持告訴人甲○○之信用卡，提示予特約商店，使各
    該店員誤以為被告為真正持卡人，而允其消費交付財物之所為，係犯刑法第三百
    三十九條第一項之詐欺取財罪（公訴人誤載為詐欺得利罪）；(2)被告在簽帳單上
    偽簽「甲○○」署押，並持以行使，係犯刑法第二百十六條、第二百十條之行使
    偽造私文書罪。被告上開偽造署押之行為均屬偽造私文書之部分行為，而偽造私
    文書之低度行為復為行使之高度行為所吸收，均不另論罪。被告所犯之行使偽造
    私文書罪、詐欺取財罪，均時間緊接，犯罪構成要件相同，顯係基於概括犯意為
    之，為連續犯，均應依刑法第五十六條之規定以一罪論，並分別加重其刑。又被
    告所犯行使偽造私文書、詐欺取財罪間，有方法結果之牽連關係，應從一重罪之
    行使偽造私文書罪處斷。爰審酌被告偽造告訴人署名盜刷信用卡，危害交易秩序
    ，金額達十一萬九千四百七十五元，所生危害不輕，且迄未與告訴人達成民事和
    解，惟念其並無前科紀錄，有臺灣高等法院被告全國前案紀錄表可憑，素行良好
    ，且犯後坦承犯行，尚知悔悟等一切情狀，量處如主文所示之刑，併諭知易科罰
    金之折算標準，以示懲儆。
四、至如附表二所示簽帳單一式二聯，其中有關顧客存根聯十四紙，係被告犯罪所得
    之物，雖有部分未扣案，然無積極證據足資證明業已滅失，依刑法第三十八條第
    一項第三款規定，併予宣告沒收。又如附表二所示之簽帳單，其中銀行留存聯部
    分，其上被告偽造之「甲○○」署名十四枚，不問屬於犯人與否，均依刑法第二
    百十九條之規定，予以宣告沒收之。至顧客存根聯部分之簽帳單十四紙既經沒收
    ，其上偽簽之「甲○○」署名，爰不為重複沒收之諭知，附此敘明。
五、公訴意旨另以：被告乙○○意圖為自己不法之所有，於九十二年九月十八日十六
    時許，趁打掃甲○○上開住處無人在家之際，徒手竊取甲○○所有置放於住處臥
    室抽屜內如附表一所示之信用卡三枚，因認被告另涉犯刑法第三百二十條第一項
    之竊盜罪嫌。按不能證明被告犯罪或其行為不罰者，應諭知無罪之判決，刑事訴
    訟法第三百零一條第一項定有明文。次按行為人並無取得意圖，而只有使用意圖
    ，取走他人之物，在不使該物發生質變或減低經濟價值之條件下，加以使用，而
    且又具有使用後交還原所有人或持有之之交還意思，則此種使用竊盜，除刑法定
    有處罰之條文外，則為不加刑罰之行為（林山田著刑法各罪論上冊增訂二版第二
    九二頁及臺灣高等法院九十年度上訴字第二五七七號判決參照）。經查，被告於
    九十二年九月十八日取走告訴人如附表一所示之信用卡三枚後，於同年十月間某
    日，乃將其中二枚信用卡（即附表一編號一、二之信用卡）放回告訴人住處臥室
    原置放之抽屜內等情，業據被告供承在卷，核與告訴人甲○○於警詢時指稱：「
    信用卡被盜刷後，都會再被放回原處」等語相符，足見被告於拿取上開三枚信用
    卡時，應乏為自己不法所有之意圖甚明；另徵之被告係於九十二年十月五日上午
    十一時三十分許，持上開附表一編號三之信用卡於「歐禮洋行」選購物品時為警
    查獲之事實，足見被告雖未將該枚信用卡返還告訴人，然亦可推知被告於本院供
    稱：倘未被警查獲，亦會將台灣企銀信用卡放回原處等語，應屬非虛。此外，本
    院查無其他積極證據足資證明被告有何為自己不法所有之意圖，不能證明被告此
    部分之犯行，本應諭知被告無罪之判決，惟公訴人認被告之竊盜犯行，與前開經
    本院論罪科刑部分，有裁判上一罪之牽連犯關係，爰不另為無罪之諭知，亦附此
    敘明。
據上論斷，應依刑事訴訟法第二百七十三條之一第一項、第四百五十二條、第二百九
十九條第一項前段，刑法第五十六條、第二百十六條、第二百十條、第三百三十九條
第一項、第五十五條、第二百十九條、第三十八條第一項第三款，罰金罰鍰提高標準
條例第一條前段、第二條之規定，判決如主文。
本案經檢察官丙○○到庭執行職務。
中      華      民      國    九十三    年      四      月     三十     日
                                臺灣高雄地方法院刑事第二庭
                                    法  官  曾鴻文
右正本證明與原本無異。
如不服本判決，應於判決送達後十日內，向本院提出上訴狀。
                                    書記官    王高山
中    華    民    國      九十三      年      四      月      三十      日
附表一
┌──┬────────┬───────┬────────┬───────┐
│編號│銀   行   名  稱│卡          別│卡            號│備          註│
├──┼────────┼───────┼────────┼───────┤
│一  │中興商業銀行股份│ＶＩＳＡ卡    │0000000000000000│              │
│    │有限公司        │              │                │              │
├──┼────────┼───────┼────────┼───────┤
│二  │國泰世華商業銀行│ＪＣＢ卡      │0000000000000000│              │
│    │股份有限公司    │              │                │              │
├──┼────────┼───────┼────────┼───────┤
│三  │台灣中小企業銀行│ＭＡＳＴＥＲ卡│0000000000000000│              │
│    │股份有限公司    │              │                │              │
└──┴────────┴───────┴────────┴───────┘
附表二
┌──┬───┬────┬──────┬────┬────┬─────┬───┬────┐
│編號│時  間│特約商店│持用之信用卡│盜刷金額│購買物品│簽帳單上偽│簽帳單│備    註│
│    │      │        │            │(新台幣)│        │偽造之署名│扣案否│        │        │
├──┼───┼────┼──────┼────┼────┼─────┼───┼────┤
│一  │9.19.│歐禮洋行│中興銀行    │21,505  │菸、酒  │甲○○    │有    │        │
├──┼───┤        │            ├────┤        ├─────┼───┼────┤
│二  │9.20.│        │            │7,530   │        │甲○○    │有    │        │
├──┼───┤        │            ├────┤        ├─────┼───┼────┤
│三  │9.│        │            │7,528   │        │甲○○    │有    │        │
├──┼───┤        │            ├────┤        ├─────┼───┼────┤
│四  │9.│        │            │8,605   │        │甲○○    │有    │        │
├──┼───┤        ├──────┼────┤        ├─────┼───┼────┤
│五  │9.│        │國泰銀行    │8,605   │        │甲○○    │無    │        │
├──┼───┤        ├──────┼────┤        ├─────┼───┼────┤
│六  │10.1.│        │中興銀行    │6,452   │        │甲○○    │有    │        │
├──┼───┤        ├──────┼────┤        ├─────┼───┼────┤
│七  │10.1.│        │國泰銀行    │3,226   │        │甲○○    │無    │        │
├──┼───┤        │            ├────┤        ├─────┼───┼────┤
│八  │10.1.│        │            │6,452   │        │甲○○    │無    │        │
├──┼───┤        ├──────┼────┤        ├─────┼───┼────┤
│九  │10.3.│        │台灣企銀    │7,528   │        │甲○○    │無    │        │
├──┼───┼────┼──────┼────┼────┼─────┼───┼────┤
│十  │9.│震旦通訊│國泰銀行    │6,470   │行動電話│甲○○    │無    │        │
│    │      │        │            │        │（含手機│          │      │        │
│    │      │        │            │        │、充電器│          │    │        │
│    │      │        │            │        │、電池）│          │      │        │
├──┼───┼────┼──────┼────┼────┼─────┼───┼────┤
│十一│9.│展辛商行│國泰銀行    │9,072   │烏龍茶  │甲○○    │有    │扣得發票│
├──┼───┤        ├──────┼────┤        ├─────┼───┤一紙（18│
│十二│9.│        │中興銀行    │9,072   │        │甲○○    │無    │144元） │
├──┼───┤        ├──────┼────┼────┼─────┼───┼────┤
│十三│9.│        │國泰銀行    │8,715   │菸酒禮盒│甲○○    │有    │扣得發票│
├──┼───┤        ├──────┼────┤        ├─────┼───┤一紙（17│
│十四│9.│        │中興銀行    │8,715   │        │甲○○    │無    │430元） │
└──┴───┴────┴──────┴────┴────┴─────┴───┴────┘
